【裁判字號】    98,易,45
【裁判日期】    980219
【裁判案由】    詐欺
【裁判全文】
臺灣臺北地方法院刑事判決                98年度易字第45號
公  訴  人  臺灣臺北地方法院檢察署檢察官
被      告  甲  ○
上列被告因詐欺案件，經檢察官提起公訴（九十七年度偵字第二
二二六二號），被告於準備程序中先就被訴事實為有罪之陳述，
經本院告以簡式審判之旨，並聽取當事人之意見後，本院合議庭
裁定行簡式審判程序，判決如下：
    主  文
甲○幫助意圖為自己不法之所有，以詐術使人將本人之物交付，
處拘役伍拾日，如易科罰金，以新臺幣壹仟元折算壹日。
    事  實
一、甲○明知將自己之金融帳戶存摺及金融卡提供予他人使用，
    將可能幫助他人遂行詐騙行為，仍基於幫助詐欺之犯意，於
    民國九十七年六月十一日前某時許，將其先前所申辦中國信
    託商業銀行股份有限公司（下稱中信商銀）西松分行第00
    0000000000號帳戶（下稱系爭帳戶）之金融卡及
    密碼，在不詳地點，交付予真實姓名、年籍不詳之成年人使
    用以幫助之。嗣該成年人基於意圖為自己不法所有之犯意，
    於九十七年六月十一日十九時四十七分許，去電乙○○佯稱
    ：因東森購物扣款款項出問題，需至自動櫃員機操作，始得
    免除被扣款云云，致乙○○陷於錯誤，乃於同日二十時三十
    三分許，依照該成年人之指示，前往臺北縣新莊市○○路三
    二○號中信商銀設置之自動櫃員機操作，因而接續匯款新臺
    幣（下同）二萬九千元、三萬元至甲○系爭帳戶內，並旋遭
    該成年人提領一空。嗣因乙○○察覺有異，發覺受騙，報警
    處理，始悉上情。
二、案經基隆市警察局第一分局報告臺灣基隆地方法院檢察署（
    下稱基隆地檢署）檢察官呈請臺灣高等法院檢察署檢察長令
    轉臺灣臺北地方法院檢察署檢察官偵查起訴。
    理  由
一、證據之認定：
    上開事實一之部分，業據證人即被害人乙○○於警詢時證述
    明確（基隆地檢署九十七年度偵字第三三八二號卷【下稱基
    檢偵卷】第十三頁至第十四頁參照），並有自動櫃員機客戶
    交易明細表二紙、中信商銀九十七年六月二十三日中信銀集
    作字第九七五○七一六三號函、九十八年一月十三日中信銀
    字第○九八二二二七一二○一三七○號函檢送甲○系爭帳戶
    之開戶資料、歷史交易查詢報表在卷可佐（基檢偵卷第十五
    頁、第三七頁至第五二頁，本院卷第十三頁至第十四頁參照
    ），且經被告甲○於本院九十八年二月五日審理時供承不諱
    （本院當日審判程序筆錄參照），是依(一)被害人乙○○之證
    、(二)上開自動櫃員機客戶交易明細表二紙、(三)上開中信商銀
    函文二紙暨其檢附之系爭帳戶開戶資料、歷史交易查詢報表
    等補強證據已足資擔保被告於本院審理時所為之上開任意性
    自白具有相當程度之真實性，而得確信被告前述自白之犯罪
    事實確屬真實，從而依刑事訴訟法第一百五十六條第一項及
    第二項規定，本院自得依被告前述自白及該補強證據認定被
    告確有為前述幫助詐欺之犯行，本件事證明確，被告之犯行
    堪以認定。
二、論罪科刑之法律適用：
  (一)按刑法上之幫助犯，係對於犯罪與正犯有共同之認識，而以
    幫助之意思，對於正犯資以助力，而未參與實施犯罪之行為
    者而言（最高法院七十五年度臺上字第一五○九號、八十八
    年度臺上字第一二七○號判決亦同此意旨）。是以，如未參
    與實施犯罪構成要件之行為，且係出於幫助之意思提供助力
    ，即屬幫助犯，而非共同正犯。本件被告甲○基於幫助之犯
    意，提供系爭帳戶金融卡及密碼予真實姓名、年籍不詳之成
    年人，該成年人利用被告之幫助，意圖為自己不法之所有，
    施用詐術使被害人乙○○陷於錯誤，因而匯款至被告所提供
    之系爭帳戶內，是被告所為係參與詐欺罪構成要件以外之行
    為，且在無證據證明被告係以正犯而非以幫助犯之犯意參與
    犯罪之情形下，應認其所為係幫助犯而非正犯行為。核被告
    所為，係幫助犯刑法第三百三十九條第一項詐欺取財罪。
  (二)爰審酌被告在此不法份子犯案猖獗，利用帳戶掩飾、隱匿詐
    財贓款之事迭有所聞之際，竟仍出賣金融帳戶供他人從事不
    法使用，間接導致犯罪集團因使用人頭帳戶，阻礙警方之查
    緝，致犯罪之追查趨於複雜困難，更造成被害人財物之損失
    ，嚴重危害交易秩序與社會治安，造成之危害非輕，本應予
    以嚴懲，惟其並無前科，此有臺灣高等法院被告前案紀錄表
    一份在卷可按，且犯後坦承犯行，態度良好，頗知悔悟，足
    認其尚有改過遷善之可能及其他一切情狀，量處如主文所示
    之刑，並諭知易科罰金之折算標準，以示懲儆。
據上論斷，應依刑事訴訟法第二百七十三條之一第一項、二百九
十九條第一項前段，刑法第三百三十九條第一項、第三十條第一
項前段、第二項、第四十一條第一項前段，刑法施行法第一條之
一，判決如主文。
本案經檢察官廖先志到庭執行職務。
中    華    民    國    98    年    2     月    19    日
                  刑事第九庭法  官  張詩芸
以上正本證明與原本無異。
如不服本判決應於收受送達後10日內向本院提出上訴書狀，並應
敘述具體理由；其未敘述上訴理由者，應於上訴期間屆滿後20日
內向本院補提理由書（均須按他造當事人之人數附繕）「切勿逕
送上級法院」。
                            書記官  顏淑華
中    華    民    國    98    年    2     月    19    日
附錄本案論罪科刑法條全文
中華民國刑法第三百三十九條
（普通詐欺罪）
意圖為自己或第三人不法之所有，以詐術使人將本人或第三人之
物交付者，處五年以下有期徒刑、拘役或科或併科一千元以下罰
金。
以前項方法得財產上不法之利益或使第三人得之者，亦同。
前二項之未遂犯罰之。


司法院資訊處製作；財團法人民間司法改革基金會備份。
